臺灣板橋地方法院刑事判決　　　　　　　　　　　　　九十年度訴字第一八四三號
　　公　訴　人　臺灣板橋地方法院檢察署檢察官
　　被　　　告　乙○○
右列被告因收受贓物案件，經檢察官提起公訴（九十年度偵字第一三六二七、一六七
六三、一七七七三號），本院判決如左：
    主  文
乙○○無罪。
    理  由
一、公訴意旨以：乙○○於民國九十年八月十二日中午許，由甲○○以竊來之ＧＤ五
    二型手機與之ＧＤ二六八Ｅ手機交換，詎乙○○對於來路不明手機有贓物之認識
    ，竟仍予以收受，因認被告乙○○涉犯刑法第三百四十九條第一項收受贓物罪嫌
    云云。
二、按犯罪事實，應依證據認定之，無證據不得推定其犯罪事實；不能證明被告犯罪
    者，應諭知無罪之判決，刑事訴訟法第一百五十四條及第三百零一條第一項分別
    定有明文。次按刑法第三百三十九條第一項詐欺罪之成立，以意圖為自己或第三
    人不法之所有，以詐術使人將本人或第三人之物交付為要件。所謂以詐術使人交
    付，必須被詐欺人因其詐術而陷於錯誤，若其所用方法，不能認為詐術，亦不致
    使人陷於錯誤，即不構成該罪；事實之認定，應憑證據，如未能發現相當證據，
    或證據不足以證明，自不能以推測或擬制之方法為裁判基礎；認定犯罪事實所憑
    之證據，雖不以直接證據為限，間接證據亦包括在內，然無論直接或間接證據，
    其為訴訟上之證明，須於通常一般之人均不致於有所懷疑，而得確信其為真實之
    程度者，始得據之為有罪之認定，倘其證明尚未達到此一程度，而有合理之懷疑
    存在時，即無從為有罪之認定；告訴人之告訴，係以使被告受刑事訴追為目的，
    是其陳述是否與事實相符，仍應調查其他證據以資審認，最高法院四十六年台上
    字第二六０號、四十年台上字第八六號、七十六年台上字第四九八六號及五十二
    年台上字第一三００號判例分別著有明文。
三、公訴人認被告涉犯收受贓物罪嫌，無非係以被告曾與甲○○前往典當贓物，被告
    事後始知悉係贓物，顯然被告已知甲○○係竊盜之人，其憑此認知並進而與陳忠
    忠交手機，當時亦顯有贓物之認識為其依據。
四、訊據被告固坦承確有收受甲○○交付之手機事實，惟堅決否認明知係贓物，辯稱
    甲○○係因手機無電，臨時要向其借用手機，且言明手機暫時寄放伊家中，且其
    之手機較甲○○之手機好與貴，豈會明知係贓物而仍與甲○○手機交換等語。
五、經查：被告手機為國際牌ＧＤ五二型，甲○○之手機為ＧＤ二六八Ｅ型手機，就
    二者之價值、功能、效用、品質，均係被告之手機價值較高、功能較佳，此為手
    機市場上一般眾所週知之事實，則被告豈會以其較貴、較佳之手機與甲○○交換
    ？殊不合常情。且若二人確係屬交換使用，則其廠牌型款不相符，而甲○○並未
    同時交付充電器等設備予被告，被告又如何能使用已無電力之手機？再者，被告
    因於九十年八月十二日中午時分（週日），在其家中將其所有手機借予甲○○使
    用，而甲○○則將其無電力之手機暫寄放被告家中；依其二人為認識之友人，一
    時借用手機，乃屬人之常情。況若被告知悉甲○○暫寄之手機為贓物，則就被告
    而言，收受暫寄該手機並無何益處，既借出其所有之手機，復要擔負收受贓物之
    罪責，被告殊不可能會有如此均無何利益而收受贓物之作為動機。甚者，手機純
    係屬個人隨身攜帶之消費性物品，其實用價值性在於便利性，於目前社會活動中
    ，持有手機要屬常態，至於是否屬贓物，殊難憑其外觀予以憑斷。雖被告承認在
    收受甲○○手機之前，曾以其身份證陪同甲○○典當贓物屬實，甲○○亦在檢察
    官偵訊中供述被告於典當得款後才知道是贓物等語，但為被告堅決否認知悉甲○
    ○係典當贓物，即認被告知悉甲○○當時係典當贓物，亦難憑此率斷被告即知悉
    甲○○交付之手機即屬贓物。是公訴人徒以被告曾陪同甲○○典當之事，而憑認
    被告知悉手機係贓物，本院認尚乏其他事證足以佐證，尚有合理懷疑之處，難以
    憑此臆測被告確知係屬贓物之情。此外，復查無其他積極證據，足以證明被告有
    收受贓物之犯行。揆諸前揭意旨，既仍有合理懷疑之處，而不能積極證明被告犯
    罪，自應諭知被告無罪之判決。
據上論斷，應依刑事訴訟法第三百零一條第一項前段，判決如主文。
本案經檢察官陳伯厚到庭執行職務
中      華      民      國      九十一      年      一    月    二十三  日
                                臺灣板橋地方法院刑事第一庭
                                    法  官    李  行  一
右正本證明與原本無異。
如不服本判決，應於判決送達後十日內，向本院提出上訴狀。
                                    書記官    鄔  維  玲
中      華      民      國      九十一      年      一    月    二十四  日
